【裁判字號】    98,訴,812
【裁判日期】    980731
【裁判案由】    返還買賣價金
【裁判全文】
臺灣臺北地方法院民事判決               98年度訴字第812號
原      告  丙○○
訴訟代理人  蕭琪男律師
被      告  甲○○
上當事人間請求返還買賣價金事件，本院於民國98年7 月15日言
詞辯論終結，判決如下：
    主  文
原告之訴及假執行之聲請均駁回。
訴訟費用由原告負擔。
    事  實  及  理  由
一、按訴狀送達後，原告不得將原訴變更或追加他訴。但請求之
    基礎事實同一者，不在此限。民事訴訟法第255 條第1 項第
    2 款定有明文。次按請求之基礎事實同一者，縱於訴狀送達
    後，原告仍得將原訴變更或追加他訴，無須得被告同意，此
    觀民事訴訟法第255 條第1 項第2 款規定自明。所謂請求之
    基礎事實同一，係指變更或追加之訴與原訴之主要爭點有其
    共同性，各請求利益之主張在社會生活上可認為同一或關連
    ，而就原請求之訴訟及證據資料，於審理繼續進行在相當程
    度範圍內具有同一性或一體性，得期待於後請求之審理予以
    利用，俾先後兩請求在同一程序得加以解決，避免重複審理
    ，進而為統一解決紛爭者即屬之，最高法院著有90年度台抗
    字第2 號裁判要旨可資參照。本件原告認為買受被告臺北縣
    新店市○○段三城湖小段91之29地號土地，及坐落其上門牌
    號碼臺北縣新店市○○路60巷134 弄52號46號房屋（下稱系
    爭房地）係遭詐欺，而主張撤銷上開買賣契約之意思表示，
    並按民法不當得利返還請求權法律關係，訴請被告返還系爭
    房地買賣價金新台幣（下同）3,700,000 元。嗣於審理中，
    縱認撤銷上開買賣契約之意思表示為無理由，亦得按民法瑕
    疵擔保減價請求權法律關係，追加備位聲明訴請被告返還減
    少之價金947,375 元。惟被告不同意原告關於訴之追加。經
    查，原告上開起訴請求部分與追加請求部分，彼等請求之基
    礎事實均係兩造買賣系爭房地所致，核屬同一。揆諸首揭說
    明，原告關於上開追加，即與法相合，應予准許。
二、原告主張：原告曾於民國97年5 月7 日，以3,700,000 元，
    買受被告所有系爭房地，並於同年6 月10日完成所有權登記
    。詎被告明知系爭房地天花板有多處混凝土龜裂、崩落、鋼
    筋外露情形（下稱系爭情狀），竟施作木質天花板掩飾上情
    ，致原告陷於錯誤而買受。原告自得撤銷買受系爭房地之意
    思表示，訴請被告返還系爭房地買賣價金3,700,000 元。縱
    認原告撤銷上開買賣契約之意思表示為無理由，亦得訴請被
    告返還減少之價金947,375 元。爰按民法不當得利返還請求
    權法律關係、瑕疵擔保減價請求權法律關係。（一）先位聲
    明：1.被告應給付原告3,700,000 元，及自起訴狀繕本送達
    被告翌日起至清償日止，按年息百分之5 計算之利息。2.願
    供擔保請准宣告假執行。（二）備位聲明：被告應給付原告
    947,375 元，及自備位聲明起訴狀繕本送達被告翌日起至清
    償日止，按年息百分之5 計算之利息。2.願供擔保請准宣告
    假執行。
三、被告則以：否認隱匿系爭房地天花板有系爭情狀；兩造已就
    系爭情狀達成和解，原告不得再為主張等語，資為抗辯。聲
    明：（一）原告之訴駁回。（二）如受不利判決，願供擔保
    請准宣告免為假執行。
四、兩造不爭執事項：
（一）原告曾於97年5 月7 日，以3,700,000 元，買受被告所有
      系爭房地，並於同年6 月10日完成所有權登記。
（二）系爭房屋天花板有系爭情狀。
（三）原告與被告於97年9 月25日簽訂協議書。
五、茲兩造於本院審理時協商爭點為：被告是否明知系爭房地天
    花板有系爭情狀？兩造是否已就系爭房地天花板有系爭情狀
    達成和解？原告是否得再為主張？
（一）和解內容，倘以他種法律關係替代原有法律關係者，則係
      以和解契約創設新法律關係，故債務人如不履行和解契約
      ，債權人應依和解創設之新法律關係請求履行，不得再依
      原有法律關係請求給付。最高法院著有83年台上字第620
      號判例要旨可資參照。次按訴訟代理人為訴訟行為，係本
      於當事人之授權以自己之意思為之，並非本人之代言機關
      ，故其行為有無錯誤，不依本人之意思決之，而依代理人
      之意思決之，其所為事實上之陳述，除經到場之當事人本
      人即時撤銷或更正外，其效果即及於當事人本人，不得以
      與當事人或本人之真意不符為理由，而否認其效力。最高
      法院著有49年台上字第2362號判例要旨可供參酌。
（二）經查，兩造於97年9 月25日簽訂之協議書記載：「承購人
      丙○○（稱甲方，指原告）日前購買甲○○（稱乙方，指
      被告）位於…，交屋後發現房屋部分屋頂鋼筋外露，經甲
      、乙、丙（指僑福房屋）三方同意，乙方願意承擔五萬元
      現金及其商業本票五萬元按月攤還（由僑福房屋收取），
      僑福房屋承擔十二萬元整（含乙方商業本票五萬元），其
      他部分由甲方自行處理，…」等語，有上開協議書在卷可
      稽。足徵原告發現系爭房地天花板有系爭情狀後，已就系
      爭情狀與被告、僑福房屋達成協議。倘參酌證人即僑福房
      屋營業員乙○○到庭證稱：「（問：提示協議書，你有無
      參與？）答：有，是在我們公司協商的。當初因為買方買
      到系爭房屋，天花板的水泥整片掉落，掉到天花板，所以
      才由我們找買賣雙方來協調，協調時原告也曾經講過要退
      屋，但是我們跟兩造協調，大家就基於出一些錢讓原告可
      以修補房屋，所以才簽下這一份協議書…」等語。益徵被
      告所辯：兩造已就系爭情狀達成和解等語，非出子虛，應
      堪採信。從而，兩造就系爭房地天花板之系爭情狀，既已
      達成協議（和解契約）創設之新法律關係，則依前開說明
      ，自不得再依原有法律關係有所主張。
（三）至原告嗣後雖否認上開協議書係由其簽署或授權簽署云云
      。惟查，原告訴訟代理人於98年5 月25日本院言詞辯論審
      理時，就與被告簽署上開協議書事項並不爭執，亦經本院
      就此部分事項列為兩造不爭執事項，有該次言詞辯論筆錄
      在卷可參。復參酌原告訴訟代理人98年6 月8 日民事追加
      起訴狀第3 頁亦記載「原告雖不否認兩造於97年9 月25日
      簽立協議書…」乙情相互以觀。均徵原告訴訟代理人就簽
      署上開協議書所為事實上陳述已有效力。揆諸前開說明，
      自無法遽以原告嗣後翻異前詞即認為可採。況上開協議書
      固以「丙○○（丁○○代）」方式簽署，然參酌證人乙○
      ○所述：「…（協議書）買方方面是由丁○○代簽，在買
      屋看屋都是由丁○○來接洽，原告只有在簽約時出面，就
      我所知丁○○是原告母親的男友，所以丁○○買房子是登
      記在原告名下」等語，核與證人丁○○到庭所稱：「（問
      ：系爭房屋買賣過程為何？）答：清楚，大部分都是我在
      處理」等語相符。顯徵丁○○確有簽署上開協議書之權限
      甚明。是原告此部分所辯，尋屬無據，委無可採。
五、綜上所述，兩造就系爭房地天花板之系爭情狀既已達成和解
    ，自無由再按達成和解前之法律關係，主張撤銷上開買賣契
    約之意思表示，按民法不當得利返還請求權法律關係，請求
    被告返還系爭房地買賣價金，或按民法瑕疵擔保減價請求權
    法律關係，請求被告返還減少之價金，原告先位、備位之訴
    ，均無理由，不應准許。又原告之訴既經駁回，其假執行之
    聲請即失所附麗，應併予駁回。
六、本件事證已臻明確，兩造其餘攻擊、防禦方法及證據資料之
    主張，核與判決結果不生影響，爰不逐一論駁，應予敘明。
七、據上論結：原告之訴為無理由，依民事訴訟法第78條，判決
    如主文。
中    華    民    國    98    年     7    月    31    日
                  民事第二庭    法  官  黃呈熹
以上正本係照原本作成。
如對本判決上訴，須於判決送達後20日內向本院提出上訴狀。
中    華    民    國    98    年     7    月    31    日
                                書記官  傅美蓮


司法院資訊處製作；財團法人民間司法改革基金會備份。
